臺灣板橋地方法院刑事判決　　　　　　　　　　　　　九十一年度訴字第四五八號
　　公　訴　人　臺灣板橋地方法院檢察署檢察官
　　被　　　告　乙○○　男　四.
　　指定辯護人　甲○公設辯護人　湯明純
右列被告因違反毒品危害防制條例案件，經檢察官提起公訴（九十年度偵字第一二二
一一號），甲○判決如左：
    主      文
本件公訴不受理。
    理      由
一、公訴意旨略以：被告乙○○明知海洛因、安非他命分別為毒品危害防制條例所規
    定之第一級、第二級毒品，竟基於意圖販賣毒品以營利之概括犯意，先於民國（
    下同）八十九年五月二日十三時三十分許，在臺北縣新莊市○○路加油站前，向
    姓名、年籍不詳綽號「阿國」之男子購入大量之海洛因及安非他命後，即欲俟機
    販賣予不特定人牟利，嗣於當日十七時許，被告乙○○騎乘車牌號碼ＤＧＰ－六
    ○二號輕型機車行經臺北縣新莊市○○○路時，為警查覺行跡可疑而上前盤查，
    被告乙○○即棄車逃逸，警方並自被告乙○○所騎乘之上開機車置物箱內，扣得
    被告乙○○所有之海洛因五包（淨重十四點七公克）、安非他命九包（淨重一三
    三公克）、電子秤乙臺、分裝袋一三七個；嗣被告乙○○復於不詳時間，在臺北
    縣新莊市○○街，向「阿國」購入大量之海洛因及安非他命，準備俟機販賣予不
    特定人牟利，其後於八十九年五月十六日十四時三十分許，在臺北縣土城市○○
    街三五三巷四號二樓為警查獲，並扣得被告乙○○所有之海洛因六包（淨重二十
    四點一五公克）、安非他命七包（淨重八十點○四公克）、電子秤乙臺、分裝袋
    二一○個，因認被告乙○○涉犯毒品危害防制條例第五條第一項之意圖販賣而持
    有第一級毒品罪嫌、同條例第五條第二項之意圖販賣而持有第二級毒品罪嫌。
二、按犯罪事實應依證據認定之，無證據不得推定其犯罪事實；刑事訴訟法第一百五
    十四條定有明文。又犯罪事實之認定，應憑真實之證據，倘證據是否真實尚欠明
    確，自難以擬制推測之方法，為其判斷之基礎；而認定犯罪事實之證據係指足以
    認定被告確有犯罪行為之積極證據而言，該項證據自須適合於被告犯罪事實之認
    定，始得採為斷罪資料（參照最高法院五十三年臺上字第六五六號、二十九年上
    字第三一○五號判例）。且刑事訴訟上證明之資料，無論其為直接或間接證據，
    均須達於通常一般之人均不致有所懷疑，而得確信其為真實之程度，始得據為有
    罪之認定，若其關於被告是否犯罪之證明未能達此程度，而有合理懷疑之存在，
    致使無從形成有罪之確信，根據「罪證有疑，利於被告」之證據法則，即不得遽
    為不利被告之認定（參照最高法院七十六年臺上字第四九八六號判例）。其以情
    況證據（即間接證據）斷罪時，尤須基於該證據在直接關係上所可證明之他項情
    況事實，本乎推理作用足以確證被告有罪，方為合法，不得徒憑主觀上之推想，
    將一般經驗上有利被告之其他合理情況逕予排除（參照最高法院三十二年上字第
    六十七號判例）。
三、公訴人認被告乙○○涉犯前揭罪嫌，無非係以前開於八十九年五月二日查獲扣案
    之結晶物、粉狀物，經囑託內政部警政署刑事警察局鑑定，結果認係海洛因及安
    非他命，其中海洛因純度百分之八十，淨重十四．七公克，安非他命純度百分之
    九十七（驗餘淨重一三二．七公克），有該局八十九年六月十五日刑鑑字第七○
    五六二號鑑定通知書在卷可憑；又被告於八十九年五月十六日經查獲並扣案之粉
    狀物經送法務部調查局鑑定，結果認係海洛因，純度百分之七十五．○一，淨重
    二十四．一五公克，亦有該局八十九年六月二十日（８９）陸一字第８９１６２
    ９７７號鑑定通知書在卷可稽。而本件前後二次所扣案之毒品非微且市價甚高，
    以被告與姓名、年籍不詳綽號「阿國」既非熟識，且不知「阿國」之詳細聯絡方
    式之狀況下，「阿國」焉有將如此多量毒品寄放在被告處之理，尤其被告在八十
    九年五月二日為警查獲時，已損失大量毒品，「阿國」衡情應向被告進行追討，
    甚至暴力相向，自無可能再寄放大量毒品於被告處，是被告辯稱係「阿國」寄放
    云云，顯與常情有違，而係事後卸責之詞，不足採信；此外，復有前開扣案電子
    秤、分裝袋等販賣工具扣案可資佐證，其犯嫌應堪認定為其論斷依據。訊據被告
    乙○○固坦承於前揭時、地持有毒品海洛因、安非他命及分裝袋、磅秤等情，惟
    堅決否認有被訴意圖販賣而持有第一級毒品、第二級毒品之犯行，辯稱：伊長期
    施用海洛因、安非他命，因此為供己施用乃先後向「阿國」購買扣案之毒品，而
    磅秤、分裝袋亦係便利其施用毒品所用者，伊並無販賣之意圖等語。
四、經查：
（一）細究公訴人認定被告乙○○涉犯意圖販賣而持有第一級毒品海洛因、第二級毒
      品安非他命等罪嫌理由，其主要論據在於認為被告於偵查中所辯扣案毒品係由
      「阿國」所寄放云云實有違常情而難採信，且於起訴書之「犯罪事實」欄亦載
      述被告應係向「阿國」購買扣案之毒品等語；而就此被告於甲○審理中已供稱
      查獲之毒品海洛因、安非他命係向「阿國」所購買，而此與公訴人之認定已相
      符合；至於被告雖於偵查中陳稱扣案毒品係「阿國」所寄放云云，然此或因被
      告自忖如此陳述刑責較輕，或不願牽連「阿國」涉犯販賣毒品罪嫌，要與常情
      無違，是被告所供向「阿國」購買毒品一節即堪採信；但此僅足認定被告有購
      買毒品海洛因、安非他命而持有一節，至於購買前後被告是否有營利之意圖則
      仍需有積極證據始足證明。
（二）被告曾因施用毒品案件，於八十八年五月二十七日，經甲○以八十八年度毒聲
      字第三二三八號裁定送觀察勒戒，嗣因其有繼續施用毒品之傾向，於八十八年
      六月十日，經甲○以八十八年度毒聲字第三五七二號裁定令入戒治處所施以強
      制戒治，其後於八十八年十月二十八日，經甲○以八十八年度毒聲字第六七四
      六號裁定停止戒治，所餘期間付保護管束，然被告於保護管束期間，復因施用
      毒品案件，經甲○於八十九年二月三日以八十九年度毒聲字第一○二七號裁定
      撤銷停止戒治，令入戒治處所施以強制戒治，其後被告在八十九年五月十六日
      為警查獲後，於八十九年八月十一日入臺灣臺北戒治施以強制戒治，凡此有臺
      灣高等法院檢察署刑案紀錄簡覆表、臺灣高等法院檢察署全國施用毒品案件紀
      錄表、前開刑事裁定及法務部在監在押資料表附卷足稽，又被告於八十九年五
      月十六日經警查獲後所採取之尿液檢體，經囑託臺北縣政府衛生局檢驗，結果
      呈甲基安非他命、嗎啡陽性反應，此有臺北縣政府警察局新莊分局刑事案件報
      告書－八十九年六月二十三日新警三刑字第一○六九一號〈載明被告乙○○尿
      液檢體編號為一○六九一〉、臺北縣警察局新莊分局偵辦毒品危害防制條例案
      被移送人姓名代碼對照表〈載明被告乙○○尿液檢體編號為一一○七○－二〉
      、臺北縣政府衛生局九十一年八月二十二日北衛檢字第○九一○○三○二三四
      號函檢附之尿液煙毒檢驗成績書（送驗編號：一○六九一、一一○七○－二）
      附卷足憑，是被告所供伊長期施用海洛因、安非他命，故為求得較低之價格乃
      一次購買較多之毒品一節，即非無據；且自扣案之毒品數量以觀：八十九年
      五月二日查扣者：安非他命〈淨重一三三公克〉、海洛因〈淨重：十四．七公
      克〉－內政部警政署刑事警察局八十九年六月十五日刑鑑字第七○五六二號鑑
      驗通知書（見臺北縣政府警察局刑案偵查卷宗－案號：新警三刑字第一○六九
      一號卷第九頁）八十九年五月十六日查扣者：安非他命〈淨重九十五．○四
      公克〉－內政部警政署刑事警察局九十一年七月九日刑鑑字第○九一○一一八
      八六三號鑑驗通知書（見甲○卷）、海洛因〈其中五包純度百分之七十五．○
      一，淨重十八．一一公克，另一包僅含極微量海洛因成分，淨重○．七六公克
      〉－法務部調查局00000000號鑑定通知書（見臺灣板橋地方法院檢察
      署八十九年度偵字第九七三○號卷第五十一頁），依上開扣案毒品以觀，亦非
      巨量至足以認定其必與購入毒品供己施用之常情不符。
（三）雖扣案物包括電子秤、分裝袋，惟被告業已表明該等物品係為便利其施用毒品
      者；而施用毒品者為明暸買入量、施用量及便於攜帶，故除持有毒品外，亦同
      時擁有電子秤、分裝袋，要屬常事，是雖被告經警查獲時除毒品外，亦經查扣
      電子秤、分裝袋，仍尚不足以遽予推論其必有意圖營利而加以販賣之犯意存在
      。
五、綜上所述，被告乙○○所辯並非全然無足採信，是公訴人認被告涉犯前開意圖販
    賣而持有第一級毒品海洛因、第二級毒品安非他命等罪嫌，所為舉證尚不足以為
    不利被告之認定，即審酌本案所有之證據，其尚未達於通常一般之人均不致於有
    所懷疑，而得確實證明公訴人所指犯罪事實之程度，依嚴格證據之法則，尚不得
    遽以之即為不利於被告之認定；此外，甲○復查無其他積極確切之證據足資認定
    被告有被訴之該犯行；至於被告固然持有第一級毒品海洛因、第二級毒品安非他
    命，惟被告持有上開毒品之目的既係供本身施用之需，其持有之低度犯行即為施
    用之高度犯行所吸收，亦即持有犯行與施用犯行為實質上之一罪，如其施用犯行
    應先依法定程序予以特別之處遇而不得逕為刑罰權之追訴，則持有部分自不得單
    獨另行訴追處罰。查被告曾因施用毒品案件，於八十八年五月二十七日，經甲○
    以八十八年度毒聲字第三二三八號裁定送觀察勒戒，嗣因有繼續施用毒品之傾向
    ，於八十八年六月十日，經甲○以八十八年度毒聲字第三五七二號裁定令入戒治
    處所施以強制戒治，其後於八十八年十月二十八日，經甲○以八十八年度毒聲字
    第六七四六號裁定停止戒治，所餘期間付保護管束，然其於保護管束期間，復因
    施用毒品案件，經甲○於八十九年二月三日以八十九年度毒聲字第一○二七號裁
    定撤銷停止戒治，令入戒治處所施以強制戒治，其後被告於八十九年五月十六日
    為警查獲後於八十九年八月十一日入臺灣臺北戒治所施予強制戒治，業如前述，
    則就被告之前開施用毒品海洛因、安非他命之行為，依毒品危害防制條例之規定
    ，應先予以特別之處遇，而不得逕為刑罰權之追訴，是被告持有第一級毒品海洛
    因、第二級毒品安非他命之行為因已為施用之行為所吸收，自亦不得就之為追訴
    ，故檢察官起訴之程序自屬違背規定，應依刑事訴訟法第三百零三條第一款之規
    定，諭知公訴不受理之判決。
六、本案既經諭知不受理之判決，則移送併辦部分（臺灣桃園地方法院檢察署八十九
    年度偵字第七六○七號、九十年度偵字第一二五八八號、臺灣板橋地方法院檢察
    署八十九年度偵字第九七三○號、八十九年度偵字第一四四二三號），自與本案
    無實質上一罪或裁判上一罪之關係，應退由檢察官另行偵辦，附此敘明。
據上論斷，應依刑事訴訟法第三百零三條第一款，判決如主文。
本案經檢察官徐名駒到庭執行職務。
中      華      民      國      九十一      年    十二    月    十三    日
                                      臺灣板橋地方法院刑事第五庭
                                          法  官  陳  鴻  清
右正本證明與原本無異。
如不服本判決應於收受送達後十日內向甲○提出上訴書狀。
                                          書記官  林  蔚  然
中      華      民      國      九十一      年    十二    月    十八    日
